【裁判字號】    97,抗,315
【裁判日期】    970721
【裁判案由】    聲明異議
【裁判全文】
臺灣高等法院臺中分院民事裁定  97年度抗字第315號
抗告人即債權人
            乙○○兼劉福坤之.
送達代收人  洪永叡律師
相  對  人
即  債務人  甲○○
相  對  人
即  第三人  丙○○
上列當事人間拆屋還地強制執行事件，抗告人不服台灣台中地方
法院97年度執聲字第15號裁定提起抗告，本院裁定如下：
  主   文
抗告駁回。
抗告程序費用由抗告人負擔。
    理   由
一、抗告意旨略以: 抗告人持台灣台中地方法院91年度重訴字第
    804號分割共有物事件確定判決，向地政機關申請分割登記
    於96年5月2日登記完畢，抗告人所分配取得之土地登記為台
    中縣豐原市○○段75地號，其上有債務人即原共有人甲○○
    於本案分割前就已佔用之地上建物，面積約10平方公尺，債
    權人多次請求債務人將該部份地上建物拆除，將土地點交於
    債權人，惟債務人均拖延不處理，為此債權人爰依法聲請鈞
    院強制執行，惟遭法院以有第三人丙○○主張權利駁回強制
    執行，然該地上建物確屬債務人所有，有分割訴訟中之勘驗
    筆錄及判決可稽，雖相對人甲○○及丙○○提出台中縣稅捐
    稽徵處房屋稅籍證明書，內載房屋座落豐原市○○路1、3、
    5號及中正路99、101、103、105號等七間房屋之稅籍編號僅
    為1個即00000000000，甲○○，丙○○持分比率各為1/7，
    惟房屋稅籍所載納稅義務人並非認定未辦保存登記之建物所
    有權人之依據，上述七間房屋（含系爭房屋）因係50幾年間
    各房屋所有人於興建後，合併一個稅籍編號共同向台中縣稅
    捐處申報房屋稅，並以持分比率表示各房屋所有人應分擔繳
    納之房屋稅額，故不能以該房屋稅籍證明書所載，即認定上
    述七間房屋（含系爭房屋）所有權為相對人甲○○、丙○○
    及其他納稅義務人所共有，該第三人如有異議應依第三人異
    議之訴解決，原法院駁回聲請人強制執行之聲請即有未合，
    求為廢棄更為繼續執行之處分云云。
二、本件執行程序中，債務人甲○○及第三人丙○○具狀聲明異
    議略以: 強制執行原則上應以債務人之財產為執行標的，系
    爭強制執行標的物即台中縣豐原市○○路105號房屋，係未
    辦保存登記之建物為甲○○、丙○○等七人共有，非債務人
    甲○○一人所有. 有房屋稅籍資料可稽，第三人丙○○並非
    91年重訴字第804號分割共有物判決之當事人，本件之執行
    名義自不及於第三人丙○○，債權人若認第三人丙○○所有
    之房屋係無權占用債權人分得之土地，應另行對第三人丙○
    ○提起無權占有之訴訟，請求拆屋還地，而非以91年度重訴
    字第806號判泱為執行名義，對第三人丙○○之房屋申請強
    制執行今柝屋還地等語。
三、按關於分割共有物之裁判，執行法院固得依強制執行法第
    131條第1項之規定，將各共有人分得部分點交之，惟此乃強
    制執行法為配合民法第824條第2項及第3項規定，以減輕訟
    累所為之規定。關於拆屋還地部分，因非分割共有物訴訟之
    標的，且未經裁判，自無既判力可言。倘共有人分得之土地
    有他人主張地上建物為其所有，且有妨礙點交之實體法上法
    律關係存在，執行法院即不得單憑該分割共有物之判決拆除
    他人之地上建物，債權人應另提起訴訟，取得執行名義，始
    得聲請執行。經查，本件抗告人欲執行拆除之標的物即門牌
    台中縣豐原市○○路105號房屋，依據納稅資料為丙○○等
    七人共有，且第三人丙○○並非土地共有人，有房屋稅籍資
    料及91年度重訴字第804號判決書在卷可稽，而債務人甲○
    ○之子楊福源於民國96年6月13日台中地方法院民事執行處
    現場勘驗測量時，復稱第三人丙○○非土地共有人但為建物
    共有人，此有勘驗筆錄在卷可稽，是兩造對於系爭建物所有
    權歸屬既有爭執，其屬實體事頊，自應循實體訴訟解決，況
    經執行法院形式調查後，認為系爭房屋為第三人丙○○等七
    人共有，自不得貿然予以強制執行。抗告意旨仍執陳詞，為
    無理由，應予駁回其抗告。
據上論結，本件抗告為無理由，依民事訴訟法第495條之1第1項
、第449條第1項、第95條、第78條，裁定如主文。
中    華    民    國    97    年    7     月    21    日
                  民事第五庭    審判長法  官  林陳松
                                      法  官  古金男
                                      法  官  鄭金龍
以上正本係照原本作成。
再為抗告應以適用法規顯有錯誤為理由，並經本院之許可，該許
可以原裁定所涉及之法律見解具有原則上之重要性者為限。
如提起再抗告者應於裁定送達後10日內向本院提出抗告理由狀（
須按照他造人數附具繕本）並繳納抗告裁判費新臺幣1,000元，
同時委任律師或具有律師資格之關係人為代理人。
                                      書記官  陳振海
中    華    民    國    97    年    7     月    21    日
                                                      Ｍ


司法院資訊處製作；財團法人民間司法改革基金會備份。
